【裁判字號】    89,判,2184
【裁判日期】    890623
【裁判案由】    綜合所得稅
【裁判全文】
行  政  法  院  判  決                          八十九年度判字第二一八四號
    原      告  甲○○
    被      告  財政部臺灣省北區國稅局
右當事人間因綜合所得稅事件，原告不服行政院中華民國八十八年五月二十八日台八
八訴字第二○八二一號再訴願決定，提起行政訴訟。本院判決如左︰
    主  文
原告之訴駁回。
    事  實
緣原告八十二年度綜合所得稅結算申報，被告以其漏報取自國防部中山科學研究院（
以下簡稱中科院）之薪資所得計新台幣（下同）二八四、二四四元，乃核定補徵稅額
一五、九二八元。原告不服，就取自中科院薪資所得二八四、二四四元部分，申經復
查結果，未准變更。提起訴願、再訴願，均遭決定駁回，遂提起行政訴訟，茲摘兩
造訴辯意旨於次：
原告起訴意旨略謂︰一、被告所謂短報之金額係原告任職之中科院所核發之研究補助
費（即品位加給、技術津貼），該研究補助費依法免徵所得稅，被告不察而為補稅之
處分，顯有未合。二、八十二年度之補稅扣繳憑單，係於八十五年二月十五日補發，
有違行政命令生效日期之規定。三、倘若補稅事件無法停徵，也應依所得稅法第九十
二條之規定，由扣繳義務人補繳，再由扣繳義務人向納稅義務人追償之等語。
被告答辯意旨略謂：經查中科院之預算雖分別依計畫編列人事費支應其員工之各項給
與，但實際上領受「科技品位加給」或「技術津貼」之非軍職人員，無論配屬之單位
或參與不同計畫，悉依該院所訂「科技人員品位加給支給標準表」、「技術員薪給標
準表」之等級，每月按級定額領取「科技品位加給」或「技術津貼」。該院與其聘僱
人員之約定事項亦載明所指薪給，除實物代金及眷補費外，包括全部給與，是以該院
非軍職人員所領受之「科技品位加給」或「技術津貼」，核屬其因提供勞務所取得之
報酬，另本局於八十二年間曾派員前往該院現場瞭解結果，該院支付非軍職人員之「
科技品位加給」及「技術津貼」係採按月給付方式，是依前揭法條及函釋規定，原核
定以系爭薪資所得（研究補助費或品位加給）二八四、二四四元，併課當年度綜合所
得額，核定應補稅額一五、九二八元，要無不合，請予維持。至原告主張按所得稅法
八十九條第二項規定，稽徵單位有義務先行向扣繳義務人進行賠繳義務之索，而非逕
踐行此向納稅義務人之徵收乙節；按依「凡有中華民國來源所得之個人，應就其中華
民國來源之所得，依本法規定，課徵綜合所得稅。」、「納稅義務人應於每年二月二
十日起至三月底止，填具結算申報書，向該管稽徵機關，申報其上一年度內構成綜合
所得總額．．．，以及有關減免、扣除之事實，並應依其全年應納稅額減除暫繳稅額
及尚未抵繳之扣繳稅額，計算其應納之結算稅額，於申報前自行繳納。．．．。」分
別為所得稅法第二條及第七十一條第一項所明定。是本件原告既有前揭規定之應稅所
得，即應依法合併申報綜合所得稅，原告未依規定合併申報，被告據以併課補徵，要
無不合，原告主張，顯無理由，委無足採。原處分、訴願、再訴願決定並無違誤，請
駁回原告之訴等語。
    理  由
按中華民國政府或外國政府，國際機構、教育、文化、科學研究機構、團體，或其他
公私組織，為獎勵進修、研究或參加科學或職業訓練而給與之獎學金及研究、考察補
助費等所得，免納所得稅。但受領之獎學金或補助費，如係為授與人提供勞務所取得
之報酬，不適用之，為行為時所得稅法第四條第八款所規定。又凡公、教、軍、警、
公私事業職工薪資及提供勞務者之所得，為薪資所得，該項所得之計算，以在職務上
或工作上取得之各種薪資收入為所得額；前項薪資包括薪金、俸給、工資、津貼、歲
費、獎金、紅利、各種補助費及按月或按年分期給付之退休金或養老金。但為雇主之
目的，執行職務而支領之差旅費、日支費及加班費不超過規定標準者，及依同法第四
條規定免稅之項目，不在此限，復為同法第十四條第一項第三類所明定。本件原告八
十二年度綜合所得稅結算申報，被告初查以其漏報取自中科院之薪資所得計二八四、
二四四元，乃核定補徵稅額一五、九二八元。原告不服，以系爭所得係研究補助費，
依行為時所得稅法第四條第八款規定，應屬免稅所得云云。申經被告復查結果，以原
告為中科院非軍職員工，八十二年度領取自中科院薪資中之二八四、二四四元屬品位
加給，為其所不爭，而中科院之預算雖分別依計畫編列人事費支應員工之各項給與，
然領受品位加給或技術津貼之非軍職人員，無論配屬之單位或參與不同計畫，悉依該
院所訂「科技人員品位加給支給標準表」「技術員薪給標準表」之等級，每月按級定
額領取品位加給或技術津貼。且中科院聘僱人員之約定事項亦載明薪給除實物代金及
眷補費外，包括全部給與，業經被告所屬大溪稽徵所赴中科院查閱資料瞭解無誤，並
為中科院八十一年十一月三日八十一訓誠字第一六八七三號函所明示，系爭品位加給
自始即屬薪資所得，自應依法合併申報繳稅，原核定並無不合，乃未准變更。原告雖
訴稱：其八十二年度之補稅扣繳憑單，係於八十五年二月十五日補發，有違行政命令
生效日期之規定，且依所得稅法第九十二條之規定，亦應由扣繳義務人補繳後，再向
納稅義務人追償等語。惟關於扣繳憑單僅係一種繳稅證明，並非行政命令，自與生效
日期之規定無關，況且本件並未逾核課期間。次按「凡有中華民國來源所得之個人，
應就其中華民國來源之所得，依本法規定，課徵綜合所得稅。」、「納稅義務人應於
每年二月二十日起至三月底止，填具結算申報書，向該管稽徵機關，申報其上一年度
內構成綜合所得總額．．．，以及有關減免、扣除之事實，並應依其全年應納稅額減
除暫繳稅額及尚未抵繳之扣繳稅額，計算其應納之結算稅額，於申報前自行繳納。」
分別為所得稅法第二條及第七十一條第一項所明定。是本件原告既有前揭規定之應稅
所得，即應依法合併申報綜合所得稅，原告未依規定合併申報，被告據以併課補徵，
要無不合。原告主張，委無足採。是原處分並無違誤，一再訴願決定遞予維持，俱無
不合。原告起訴意旨，為無理由，應予駁回。
據上論結，本件原告之訴為無理由，爰依行政訴訟法第二十六條後段，判決如主文。
中    華    民    國     八十九      年      六      月     二十三      日
                    行 政 法 院 第 四 庭
                                審 判 長 評  事      葉  振  權
                                         評  事      吳  錦  龍
                                         評  事      吳  明  鴻
                                         評  事      尤  三  謀
                                         評  事      陳  光  秀
右  正  本  證  明  與  原  本  無  異
                                         法院書記官  葛  雅  慎
中    華    民    國     八十九      年      六      月     二十六      日


司法院資訊處製作；財團法人民間司法改革基金會備份。
